臺灣板橋地方法院交通事件裁定　　　　　　　　　　九十三年度交聲字第四七八號
　　原處分機關　交通部公路總局臺北區監理所
　　異　議　人
　　即受處分人　甲○○
右列異議人因違反道路交通管理處罰條例案件，對於交通部公路總局臺北區監理所民
國九十三年三月二十三日以北監自裁字裁四０－Ｚ00000000號裁決書所為之
處分，聲明異議，本院裁定如左：
    主  文
異議駁回。
    理  由
一、原處分意旨略以：異議人即受處分人甲○○於民國九十三年一月二日八時十分許
    ，駕駛車號ＥＷ－九八九三號自用小客車，行經國道一號公路南向一百零八公里
    處時，因「行速一百十二公里，限速一百公里，超速十二公里（雷射槍）」之違
    規事實，經警攔停掣單當場舉發，異議人拒絕簽收，並提出申訴，爰依道路交通
    管理處罰條例第三十三條第一項及第六十三條第一項第一款之規定，裁處異議人
    罰鍰新臺幣仟元並記違規點數壹點等語。
二、異議意旨略以：異議人於九十三年一月二日駕駛車號ＥＷ－九八九三號自用小客
    車行經中山高速公路（即國道一號公路）臺中交流道附近時，見路旁有警員在招
    手，異議人為配合警方作業，乃主動停靠路肩，不料警察指異議人超速，異議人
    及同行的二位同事當場抗議無效，警員又要求異議人出示駕照、行照及身分證，
    出示後反而被拿去開罰單；異議理由有二：當時路上車輛眾多，警方僅單憑測
    速槍上的數字（無照片）就認定我超速，難道主動停靠路肩受檢就要認「別人的
    」超速罰單？不公平！警方臨檢或交警臨檢時都會要求駕駛人出示身分證件及
    駕、行照，若不出示會不會被認定為「無照駕駛」？無身分證的「偷渡客」？異
    議人當場拒絕簽收此張超速罰單，並於事後依正常管道申訴，希望法官能照顧善
    良的老百姓，做出公正合理的判決（裁定）云云。
三、按汽車行駛高速公路應依限速標誌指示；汽車行駛於高速公路或設站管制之道路
    ，而不遵管制之規定者，處汽車駕駛人新臺幣三千元以上六千元以下罰鍰；汽車
    駕駛人違反本條例第三十三條者，除依原條款處罰鍰外，並予記違規點數一點，
    高速公路交通管制規則第五條第一項前段，道路交通管理處罰條例第三十三條第
    一項、第六十三條第一項第一款分別定有明文。次按對於違反道路交通管理處罰
    條例之行為，當場舉發者，應填記駕駛人或行為人姓名、性別、出生年月日、地
    址、身分證統一號碼及車主姓名、地址、車牌號碼、車輛種類；被查獲之駕駛人
    或行為人為受處分人時，應將該通知單填記後交付該行為人簽名或蓋章收受之；
    拒絕簽章者，並記名其事由，視為已收受，亦有違反道路交通管理事件統一裁罰
    標準及處理細則第十一條第一項第一款可據。
四、經查，異議人於九十三年一月二日八時十分許，駕駛車號ＥＷ－九八九三號自用
    小客車，行經國道一號公路南向一百零八公里之最高限速一百公里之路段時，經
    內政部警政署國道公路警察局第二警察隊（以下稱：原舉發機關）員警以雷射測
    速槍（測距：一百六十六公尺）測得異議人行車速度達時速一百十二公里，超速
    十二公里之違規事實，經警攔停並掣製公警局交字第Ｚ00000000號舉發
    違反道路交通管理事件通知單當場舉發，異議人拒絕簽收，經警記明：「不承認
    超速拒絕簽收」之事由，而視為已收受等情，有前開通知單影本一份在卷可稽。
    又本件違規經原舉發機關向當時值勤員警查證，確為異議人駕駛車號ＥＷ－九八
    九三號汽車超速違規，警員在測距一百六十六公尺處即已測得異議人行車速度達
    時速一百十二公里，該雷射槍測速儀器之精（準）確度應無庸置疑，且警員攔下
    違規車輛時，當場告知違規事實後始掣單等情，業經原舉發機關函覆明確，有該
    機關九十三年二月二十三日公警國二交訴字第０九三００００二七一號函影本一
    份在卷足憑，是異議人認執勤員警恐因他車超速而誤判云云，尚無足採。再者，
    本件員警以雷射槍測速儀器測得異議人所駕駛車輛超速行駛後，當場即予以攔停
    舉發，雖因該測速儀器未具照相功能，致無法提供採證照片佐證，惟按交通警員
    掣單舉發違反道路交通管理處罰條例所列之違規事實，本質上為行政處分，係公
    務員基於職務上權力，依法就特定之具體事件所為具有公法上效果之單方行政行
    為，基於公務員為公法上行為具有公信力之原則，該行政處分當可被推定為真正
    ，其據以依法處分之事實認定亦為真正無誤，本此公信原則，立法者以道路交通
    管理處罰條例第九十二條第三項之授權，賦予行政機關訂定違反道路交通管理事
    件統一裁罰基準及處理細則，使執勤員警得當機處分，以達其維護交通秩序、安
    全之行政目的。從而，本件異議人既未就執勤員警之舉發有誤提出相關證據以供
    調查，上開舉發違反道路交通管理事件通知單又載明測距，顯示警員所持雷測槍
    在一百六十六公尺距離之前即鎖定異議人之車輛，則執勤員警本其維護交通秩序
    、安全職責所為之舉發，自應受到合法、正確之推定。至於異議人具狀質疑警方
    臨檢或交警臨檢時都會要求駕駛人出示身分證件及駕、行照，若不出示會不會被
    認定為「無照駕駛」？或無身分證的「偷渡客」？云云，按汽車駕駛執照為駕駛
    汽車之許可憑證，行車執照為行車之許可憑證；行車執照、駕駛執照及其他依法
    令規定必須隨車攜帶之證件，均應攜帶以供值勤員警遇有違規行為攔查時出示之
    用（道路交通管理處罰條例第七條、第十四條第二款、第二十五條第三款，道路
    交通安全規則第十二條、第八十九條第一項第二款等規定參考）。本件員警因認
    異議人有違規行為，攔停異議人汽車後，基於維護交通秩序、安全職責要求異議
    人出示駕駛執照及行車執照等證件，本為依法令執行公務之合法行為（此非臨檢
    ），異議人所為異議意旨之理由，更無足取，實無解於其本件應負之行政罰責
    任。綜上所述，本件違規事證明確，異議人於前揭時、地駕車超速之違規事實堪
    以認定。原處分機關據以援引上開規定，對異議人裁處罰鍰新臺幣三千元，並記
    違規點數一點，於法並無違誤或不當之處，本件異議為無理由，應予駁回。
五、依道路交通管理處罰條例第八十七條第二項、道路交通案件處理辦法第十九條，
    裁定如主文。
中        華        民        國    九十三    年    四    月  二十六    日
                                    臺灣板橋地方法院交通法庭
                                        法  官    王復生
右正本證明與原本無異。
如不服本裁定，應於裁定送達後五日內向本院提出抗告狀。
                                        書記官    黃美雲
中      華      民      國    九十三    年     四     月    二十六    日
